臺灣新北地方法院刑事判決　　　　　 110年度審簡上字第22號
上　訴　人　臺灣新北地方檢察署檢察官
被　　　告　王子平



上列上訴人因被告詐欺案件，不服本院於中華民國110 年3 月9
日所為之110 年度審簡字第96號第一審刑事簡易判決（起訴案號
：109 年度偵字第36022 號、併辦案號：110 年度偵字第12057
號），提起上訴，本院管轄之第二審合議庭判決如下：
    主  文
原判決撤銷。
王子平幫助犯詐欺取財罪，處拘役肆拾日，如易科罰金，以新臺
幣壹仟元折算壹日。
    事  實
一、王子平明知金融機構帳戶之提款卡及密碼係供自己使用之重
    要理財工具，關係個人財產、信用之表徵，且可預見提款卡
    及密碼如交與他人使用，而未加以闡明正常用途，極易被利
    用為與財產有關之犯罪工具，竟仍不顧他人可能遭受財產上
    損害之危險，基於縱所提供之金融機構帳戶被利用作為詐欺
    取財所用，亦不違背其本意之不確定幫助犯意，於民國109
    月7 日21日某時，在新北市○○區○○路000 號臺灣土地銀
    行圓通分行前，將其向臺灣土地銀行申辦帳號000000000000
    號帳戶（下稱本案帳戶）之存摺、提款卡、密碼及雙證件影
    本，交與姓名年籍不詳，通訊軟體臉書暱稱「段霄」之友人
    ，供「段霄」所屬詐欺集團成員使用。嗣該詐欺集團成員取
    得本案帳戶之存摺、提款卡及密碼後，意圖為自己或第三人
    不法之所有，基於詐欺取財之犯意，分別為下列行為：
  ㈠於109 年7 月30日15時許，以通訊軟體LINE聯繫莊祐任，佯
    稱：交友會面需先匯款云云，致莊祐任陷於錯誤，依指示於
    同日15時36分許，匯款新臺幣（下同）3 萬元至本案帳戶。
  ㈡於109 年7 月9 日14時50分許，以通訊軟體LINE聯繫游雅玲
    ，佯稱；加入網路博弈需先儲值現金補足積分云云，致游雅
    玲陷於錯誤，依指示於同年月31日0 時12分許，匯款5 萬元
    至本案帳戶。嗣莊祐任、游雅玲發覺有異報警處理，始查悉
    上情。
二、案經莊祐任訴由新北市政府警察局永和分局報告臺灣新北地
    方檢察署檢察官偵查後起訴及移送併辦。
    理  由
壹、證據能力：
一、按被告以外之人於審判外之言詞或書面陳述，除法律有規定
    者外，不得作為證據，刑事訴訟法第159條第1項固有明文。
    惟被告以外之人於審判外之陳述，經當事人於審判程序同意
    作為證據，法院審酌該言詞陳述或書面陳述作成時之情況，
    認為適當者，亦得為證據；當事人、代理人或辯護人於法院
    調查證據時，知有上開刑事訴訟法第159條第1項不得為證據
    之情形，而未於言詞辯論終結前聲明異議者，視為有前項之
    同意，刑事訴訟法第159條之5亦有明文。本判決所引用之各
    項被告以外之人於審判外之陳述，檢察官及被告王子平就證
    據能力均無異議，經審酌相關言詞陳述或書面陳述作成時之
    情況，尚無違法不當或證據力明顯過低之情事，以之作為證
    據應屬適當，而認前揭證據資料均有證據能力。
二、至本判決其餘所引之非供述證據，查無違反法定程序取得之
    情形，被告迄本院言詞辯論終結前，亦未爭執卷內非供述證
    據係非法取得，亦均認具有證據能力。
貳、認定事實所憑之證據及理由：
一、上開事實，業據被告於警詢、偵查、原審及本院審理時坦承
    不諱，核與告訴人莊祐任及被害人游雅玲於警詢中之指訴情
    節相符，並有被害人游雅玲提出之手機轉帳截圖、被害人游
    雅玲之Line對話紀錄、本案帳戶基本資料及交易明細在卷可
    稽。足認被告前揭任意性自白與事實相符，堪以採信。本件
    事證明確，被告上開犯行堪以認定，應予依法論科。
二、論罪科刑：
  ㈠按幫助犯之成立，主觀上行為人須有幫助故意，客觀上須有
    幫助行為，亦即須對於犯罪與正犯有共同之認識，而以幫助
    之意思，對於正犯資以助力，而未參與實施犯罪之行為者而
    言。查被告將本案帳戶之存摺、提款卡及密碼交與「段霄」
    ，供「段霄」所屬之詐欺集團成員作為詐欺取財工具，所實
    行者非屬詐欺取財之構成要件行為，且基於幫助犯意為之。
    是核被告所為，係犯刑法第30條第1 項前段、刑法第339 條
    第1 項之幫助詐欺取財罪。又被告以一行為提供本案帳戶之
    存摺、提款卡及密碼，幫助詐欺集團詐欺告訴人莊祐任及被
    害人游雅玲，屬一行為觸犯數同一罪名之同種想像競合犯，
    應依刑法第55條前段規定，從一重處斷。再被告係基於幫助
    之意思，參與詐欺取財犯罪構成要件以外之行為，為幫助犯
    ，爰依刑法第30條第2 項之規定，按正犯之刑減輕之。
  ㈡原審判決以被告幫助犯詐欺取財罪事證明確，予以論罪科刑
    ，固非無見，惟原審未及審酌檢察官上訴書及移送併辦關於
    被害人游雅玲遭詐騙之犯罪事實，尚有未恰，檢察官據此提
    起上訴，為有理由，本院自應予撤銷改判。
  ㈢至上訴意旨認被告另涉犯幫助犯洗錢防制法第14條第1 項之
    幫助一般洗錢罪乙節。查：按特定犯罪之正犯實行特定犯罪
    後，為掩飾、隱匿其犯罪所得財物之去向及所在，而令被害
    人將款項轉入其所持有、使用之他人金融帳戶，並由該特定
    犯罪正犯前往提領其犯罪所得款項得手，因已造成金流斷點
    ，該當掩飾、隱匿之要件，該特定犯罪正犯自成立一般洗錢
    罪之正犯。如提供金融帳戶之行為人主觀上認識該帳戶可能
    作為對方收受、提領特定犯罪所得使用，對方提領後會產生
    遮斷金流以逃避國家追訴、處罰之效果，仍基於幫助之犯意
    ，提供該帳戶之提款卡及密碼，以利洗錢之實行，應論以一
    般洗錢罪之幫助犯（最高法院刑事大法庭108 年度台上大字
    第3101號刑事裁定意旨參照）。本案被告基於幫助詐欺取財
    之不確定故意，單純提供本案帳戶之存摺、提款卡及密碼與
    「段霄」所屬詐欺集團作為詐欺取財使用，尚無證據顯示被
    告曾配合指示提款，或參與後續之提領行為，即難認其有收
    受、持有或使用特定犯罪所得，或有移轉或變更特定犯罪所
    得之行為，揆諸上開最高法院裁定之意旨，已難認所為屬洗
    錢防制法第2 條第1 款至第3 款所稱之洗錢行為。此外，復
    查無證據足認被告主觀上就其提供本案帳戶之存摺、提款卡
    及密碼後，將產生遮斷金流以逃避國家追訴、處罰之效果等
    情有所認知，自無從認定被告主觀上有幫助洗錢之故意，而
    以幫助洗錢罪相繩，公訴人此部分上訴意旨尚有誤會，惟原
    判決既有上開可議，自應由本院予以撤銷改判。
  ㈣爰審酌被告率爾提供本案帳戶之存摺、提款卡及密碼與他人
    使用，遭詐欺集團成員用以作為詐欺取財犯罪工具，助長犯
    罪風氣，且造成執法人員難以追查該詐欺集團成員真實身份
    ，增加被害人尋求救濟之困難，並擾亂金融交易往來秩序，
    所為應予非難，惟犯後已坦承犯行，態度尚可，且與告訴人
    莊祐任調解成立，有本院110 年2 月23日調解筆錄在卷可稽
    ，然未與被害人游雅玲達成和解或獲得諒解，兼衡被告個人
    戶籍資料查詢結果註記高職畢業之教育程度、於審理中自陳
    無業亦無家人需要照顧之家庭狀況、素行、犯罪之動機、目
    的、手段、被害人人數、受騙金額等一切情狀，量處如主文
    所示之刑，並諭知易科罰金之折算標準。
三、按犯罪所得，屬於犯罪行為人者，沒收之，刑法第38條之1
    第1 項前段定有明文。查本案並無證據足認被告因提供本案
    帳戶之存摺、提款卡及密碼有任何報酬或利益，又告訴人莊
    祐任及被害人游雅玲所匯款項均遭不詳詐欺集團成員提領一
    空，亦無證據足認被告因本案而獲得任何不法利得，自無須
    依上開規定宣告沒收、追徵其犯罪所得，附此敘明。
據上論斷，應依刑事訴訟法第455條之1第1項、第3項、第369條第
1 項前段、第364 條、第299 條第1 項前段，刑法第30條第1 項
前段、第2 項、第339 條第1 項、第55條前段、第41條第1 項前
段、刑法施行法第1 條之1 第1 項，判決如主文。
本案經檢察官陳怡君提起公訴及檢察官林亭妤移送併辦、檢察官
黃明絹起上訴、檢察官宋有容到庭執行職務。
中    華    民    國    110   年    10    月    29    日
            刑事第二十三庭  審判長法  官  劉安榕
 
                                  法  官  藍海凝
 
                                  法  官  龔書安
上列正本證明與原本無異。
本判決不得上訴。
                                  書記官  石秉弘
中    華    民    國   110    年    10    月    29    日
附錄本案所犯法條全文：
中華民國刑法第30條
幫助他人實行犯罪行為者，為幫助犯。雖他人不知幫助之情者，
亦同。
幫助犯之處罰，得按正犯之刑減輕之。
 
中華民國刑法第339條
意圖為自己或第三人不法之所有，以詐術使人將本人或第三人之
物交付者，處5 年以下有期徒刑、拘役或科或併科50萬元以下罰
金。
以前項方法得財產上不法之利益或使第三人得之者，亦同。
前二項之未遂犯罰之。